【裁判字號】    97,交聲,3122
【裁判日期】    971219
【裁判案由】    交管條例聲異
【裁判全文】
臺灣板橋地方法院交通事件裁定        97年度交聲字第3122號
原處分機關  交通部公路總局臺北區監理所
異  議  人
即受處分人  甲○○
上列受處分人即異議人因違反道路交通管理處罰條例案件，對於
交通部公路總局臺北區監理所民國九十七年十月十七日所為之處
分（北監自裁字裁四０－ＣＧ0000000號），聲明異議，
本院裁定如下：
    主  文
原處分撤銷。
甲○○汽車駕駛人，行車速度，超過規定之最高時速，處罰鍰新
臺幣貳仟肆佰元，並記違規點數壹點。
    理  由
一、原處分機關認受處分人即異議人甲○○駕駛車牌號碼一七九
    六－ＧＴ號自用小客貨車，於民國九十六年八月二十六日十
    三時三十二分許，行經臺北縣泰山鄉○○路六十三之六號旁
    （往新莊）時，在限速五十公里之路段，因行車速度七十三
    公里，超速二十三公里，經臺北縣政府警察局交通隊，依違
    反道路交通管理處罰條例第四十條前段，於九十六年九月二
    十日以北縣警交字第ＣＧ0000000號舉發違反道路交
    通管理事件通知單（以下稱舉發通知單）逕行舉發，並經交
    通公路總局臺北區監理所於九十七年十月十七日以北監自裁
    字裁四０－ＣＧ0000000號裁罰異議人新臺幣（以下
    同）二千四百元在案。
二、聲明異議意旨略以：本件違規行為九十六年八月二十六日距
    異議人於九十七年十月二十七日收到裁決書之信件，兩者相
    隔一年二月之久，異議人無法證實收到本件舉發通知單之掛
    號信件及是否業已於期限內繳納罰款。以異議人歷年的繳費
    習慣，只要有案件必定前往郵局或超商繳納，因事隔一年有
    餘，部分繳費收據未予留存，請就是否已繳納本件罰鍰加以
    查詢，以免重複繳費，爰依法聲明異議，請求撤銷原處分云
    云。
三(一)按行車速度，依標誌或標線之規定，無標誌或標線者，在市
    區道路時速不得超過五十公里，道路交通安全規則第九十三
    條第一項第一款定有明文。汽車駕駛人，行車速度，超過規
    定之最高時速者，處新臺幣一千二百元以上二千四百元以下
    罰鍰；汽車駕駛人有第四十條第一項之情形者，除依原條款
    處罰緩外，並記違規點數一點，道路交通管理處罰條例第四
    十條第一項前段、第六十三條第一項第一款，分別定有明文
    。
  (二)次按違反本條例之行為，自行為成立之日起，逾三個月不得
    舉發；違反行政法上義務而受罰鍰之處罰時，適用行政罰法
    ；行政罰之裁處權，因三年期間之經過而消滅，道路交通管
    理處罰條例第九十條第一項前段、行政罰法第一條、第二十
    七條第一項分別設有規定，是舉發機關之舉發權時效，與處
    罰機關之裁處權時效同時併存，其立法目的為保障人民權益
    ，且有督促舉發機關就交通秩序罰為迅速、及時之處理，不
    致因無時效之規定而導致人民將永久受到追訴處罰之不確定
    性。
  (三)再按，逕行舉發者，應按已查明之資料填註車牌號碼、車輛
    種類、車主姓名及地址，並於通知單上方空白處加註逕行舉
    發之文字後，由舉發機關送達被通知人；又處理違反道路交
    通管理事件，有關文書送達之程序，依行政程序法之規；於
    無法依行政程序法第七十二條及第七十三條為送達時，得將
    文書寄存送達地之地方自治或警察機關，並作送達通知書兩
    份，一份黏貼於應受送達人住居所、事務所、營業所或其就
    業處所門首，另一份交由鄰居轉交或置於該送達處所信箱或
    其他適當位置，以為送達。前項情形，由郵政機關為送達者
    ，得將文書寄存於送達地之郵政機關，違反道路交通管理事
    件統一裁罰基準及處理細則第十一條第一項第四款、第五條
    、行政程序法第六十八條第一項、第七十二條、第七十三條
    、第七十四條分別有其規定。又民事訴訟文書之寄存送達，
    依民事訴訟法第一百三十八條第二項規定，自寄存之日起，
    經十日發生效力，此因應受送達人未必能即時領取訴訟文書
    而知悉其內容，故特設此規定以保障其權益。行政程序法雖
    未如前述民事訴訟法增設第一百三十八條第二項規定，但基
    於保障應受送達人權益之同一理由，解釋上應認為有上開規
    定之類推適用，合先敘明。
四、經查：
  (一)異議人所有之車牌號碼一七九六－ＧＴ號自用小客貨車，於
    九十六年八月二十六日十三時三十二分許，在最高速限為五
    十公里之臺北縣泰山鄉○○路六十三之六號旁（往新莊）處
    ，以時速七十三公里之速度行駛，超速二十三公里（超速未
    滿四十公里），因而經雷達測速照相器拍照存證後，由臺北
    縣政府警察局交通隊以北縣警交字第ＣＧ0000000號
    舉發違反道路交通管理事件通知單逕行舉發等情，有上開舉
    發通知單及該車超速行駛舉發相片二幀附卷可稽（見本院卷
    第八至十頁），觀諸卷附採證照片明顯可見車號為「一七九
    六－ＧＴ」，是其違規事實堪認屬實。
  (二)又本件舉發通知單及違反道路交通管理事件裁決書業經臺北
    縣政府警察局交通隊及原處分機關分別於九十六年九月二十
    日、九十七年十月二十日向異議人臺北縣新莊市○○路七一
    ０巷五弄二十四號三樓之車籍地址為郵寄送達，因未獲會晤
    異議人本人，且亦無得受領文書之異議人之同居人、受僱人
    或應送達處所之接收郵件人員，乃製作送達通知書一份黏貼
    異議人住所門首，另一份置於異議人住所信箱，並將上開通
    知單、裁決書郵件分別於九十六年九月二十日、九十七年十
    月二十日寄存於臺北縣新莊市幸福郵局以為寄存送達，送達
    時間分別為九十六年九月二十八日十二時三十分許、九十七
    年十月二十七日十二時五十分許，此有臺北縣政府警察局九
    十七年十一月二十五日北縣警交字第０九七０一五三七０九
    號函暨送達證書影本一份及原處分機關九十七年十月十七日
    北監自裁字裁四０－ＣＧ0000000號違反道路交通管
    理事件裁決書暨送達證書影本一份在卷足憑（見本院卷第十
    三、十四、十一、十二頁）。是上開舉發通知單及裁決書既
    分別經臺北縣政府警察局交通隊及原處分機關依據行政程序
    法第七十四條規定寄存送達，揆諸上揭說明，自寄存送達之
    日起經十日，均生合法送達之效力，縱異議人有怠於收受上
    開舉發通知書、裁決書之情事，仍應受上開送達效力所拘束
    。異議人固不爭執確實於九十七年十月二十七日收受該裁決
    書，而辯稱無法證實收到本件舉發通知單，並不足採。
  (三)再者，異議人於九十六年八月二十六日有違反道路交通管理
    處罰條例之事實存在，屬於違反行政法上義務之行為，而原
    舉發機關即臺北縣政府交通隊於九十六年九月二十日填製本
    件舉發通知單逕行舉發，並於九十六年九月二十八日合法寄
    存送達而完成舉發程序，已如前述，準此，原舉發機關為本
    件舉發權之行使，並未逾道路交通管理處罰條例第九十條第
    一項之三個月舉發權時效之規定；原處分機關即交通部公路
    總局臺北區監理所於九十七年十月十七日作成裁處，該裁決
    書於九十七年十月二十七日合法寄存送達，係在違規行為三
    年內所為，揆諸前揭行政罰法之規定，原處分尚未逾行政罰
    法第二十七條所定之三年裁處權消滅期間。異議人所辯，不
    足為其有利之認定，原處分機關依法裁罰，於法即無不合。
五、綜上所述，異議人於前揭時、地有「汽車駕駛人行車速度，
    超過規定之最高時速二十公里以上四十公里以下」之違規，
    事證明確，本件異議為無理由。惟汽車駕駛人有上開違規行
    為者，除依道路交通管理處罰條例第四十條前段規定，應裁
    處一千二百元以上二千四百元以下罰鍰外，依同條例第六十
    三條第一項第一款規定，應並記違規點數一點；是原處分機
    關僅裁罰異議人罰鍰二千四百元，漏未引據上開規定並記違
    規點數，容有未洽。從而，異議人之異議雖無理由，然原處
    分既有前揭瑕疵而無可維持，即應由本院撤銷原處分，自為
    裁罰如主文所示，以期適法。
六、依道路交通案件處理辦法第二十條，裁定如主文。
中    華    民    國    97    年    12    月    19    日
                  交通法庭  法  官  潘翠雪
上列正本證明與原本無異。
如不服本裁定，應於裁定送達後五日內向本院提出抗告狀。
                            書記官  江文彬
中    華    民    國    97    年    12    月    19    日


司法院資訊處製作；財團法人民間司法改革基金會備份。
